【裁判字號】    99,司家聲,89
【裁判日期】    990119
【裁判案由】    核定遺產管理人報酬
【裁判全文】
臺灣高雄地方法院民事裁定            99年度司家聲字第89號
聲  請  人    郭清寶律師即被繼承人甲○之遺產管理人
上聲請人聲請核定遺產管理人報酬事件，本院裁定如下：
    主  文
聲請人任被繼承人甲○（女，民國○○年○月○日生，身分證統
一編號：Ｚ000000000號）之遺產管理人之報酬核定為
新臺幣玖萬元。
程序費用新臺幣壹仟元由被繼承人甲○之遺產負擔。
    理  由
一、按「遺產管理人，得請求報酬，其數額由親屬會議按其勞力
    及其與被繼承人之關係酌定之。」、「依本法之規定應開親
    屬會議時，由當事人、法定代理人或其他利害關係人召集之
    。」、「親屬會議不能召開或召開有困難時，依法應經親屬
    會議處理之事項，由有召集權人聲請法院處理之。」，民法
    第1183條、第1129條、第1132條第2 項前段分別定有明文。
二、本件聲請意旨略以：聲請人前經本院98年度司財管字第70號
    民事裁定選任為被繼承人甲○之遺產管理人，嗣依本院98年
    度司家催字第411 號民事裁定為公示催告，並於民國98年10
    月31日刊登於臺灣新生報，以及辦理遺產管理人登記與配合
    本院處理本院97年度司執字第16066 號強制執行程序事宜。
    惟被繼承人甲○於設定不動產第二順位最高限額抵押權新臺
    幣（下同）800 萬元予債權人宋克平時，已年近80歲，該債
    權是否存在有提起確認之訴必要，並已提起分配表異議之訴
    ，聲請人遺產管理時間勢必曠日費時，另有第一順位抵押債
    權人高雄市政府，相關公文往來頻繁。茲因遺產管理人之報
    酬已難期待由親屬會議酌定，爰依民法第1183條規定及「代
    管無人承認繼承作業要點」第14點第3 項規定，以管理遺產
    報酬不得低於遺產現值百分之一為計算標準，聲請本院裁定
    本件遺產管理報酬為90,000元等語。
三、經查：
  (一)本件被繼承人甲○死亡後，其繼承人均已拋棄繼承權，且未
    經親屬會議選定遺產管理人，經本院選任聲請人為被繼承人
    之遺產管理人乙節，有本院98年度司財管字第70號民事裁定
    及確定證明書附卷可稽，堪信為真實。準此，聲請人顯難召
    開親屬會議酌定其管理遺產之報酬，是其本於利害關係人之
    地位，聲請本院酌定報酬，洵屬有據。
  (二)聲請人主張之前揭事實，除上述裁定及確定證明書外，另據
    其提出被繼承人之土地謄本、建物謄本、遺產清冊、財政部
    高雄市國稅局財產歸屬資料清單、95及96年度綜合所得稅各
    類所得資料清單、民事聲明異議狀、民事公示催告聲請狀、
    臺灣新生報刊登廣告證明單、民事閱卷聲請狀、理維國際法
    律事務所函、民事聲明狀、本院民事執行處強制執行金額計
    算書分配表、民事陳報狀、財政部高雄市國稅局遺產稅免稅
    證明書、本院民事執行處函、民事陳述意見一及聲明狀民事
    陳述意見二狀、民事陳述意見三狀、民事分配表異議之訴起
    訴狀等件影本各1 份為證，堪信為真實。
  (三)本院審酌：本件被繼承人之遺產經拍定其土地及房屋總值為
    9,000,000 元，有本院民事執行處強制執行金額計算書分配
    表附卷可參，其債權人有高雄市稅捐稽徵處苓雅分局、宋克
    平、高雄市政府，除此之外，尚無其他債權人及受遺贈人為
    報明債權及為願否受遺贈之聲明；以及聲請人業已為閱卷、
    聲請公示催告、登報、查詢被繼承人財產等管理遺產行為；
    且考量聲請人處理上開事務及後續所需時間之久暫、耗費人
    力之程度及各債權人受償權利之保障等一切情狀，認聲請人
    任被繼承人甲○遺產管理人之報酬金額核定為90,000元（含
    已代墊費用），即屬適當，爰酌定如主文第1 項所示。
四、末按依法應由關係人（包括聲請人、相對人及其他利害關係
    人）負擔費用者，法院裁定命關係人負擔時，應一併確定其
    數額，非訟事件法第24條第1 項所明定。經核本件聲請事件
    ，應徵之程序費用為1,000 元，依非訟事件法第157 條規定
    ，應由遺產負擔，爰併予確定如主文第2 項所示，附此敘明
    。
五、依非訟事件法第157 條、第24條第1 項，裁定如主文。
六、如對本裁定抗告，須於裁定送達後10日之不變期間內，向本
    院提出抗告狀，並繳納抗告費1,000元。
中    華    民    國    99    年    1     月    19    日
                  家事法庭  司法事務官  林于莙

司法院資訊處製作；財團法人民間司法改革基金會備份。
